【裁判字號】    99,易,39
【裁判日期】    990208
【裁判案由】    詐欺
【裁判全文】
臺灣高雄地方法院刑事判決                99年度易字第39號
公  訴  人  臺灣高雄地方法院檢察署檢察官
被      告  乙○○
            丁○○
上列被告等因詐欺等案件，經檢察官提起公訴（98年度偵字第22
002 、23763 號），被告等於準備程序中就被訴事實均為有罪之
陳述，經告以簡式審判之旨，本院合議庭裁定由受命法官獨任進
行簡式審判程序，並判決如下：
    主  文
乙○○共同犯詐欺取財罪，共貳罪，各處有期徒刑陸月，如易科
罰金，均以新台幣壹仟元折算壹日。應執行有期徒刑拾月，如易
科罰金，以新台幣壹仟元折算壹日。
丁○○幫助犯詐欺取財罪，處拘役肆拾日，如易科罰金，以新台
幣壹仟元折算壹日。
    事  實
一、乙○○前因詐欺案件，於民國97年11月11日經本院97年度審
    簡字第5322號判處拘役30日確定，於98年1 月20日易科罰金
    執行完畢。仍不知警惕，與其他詐騙集團成員，共同基於意
    圖為自己不法所有之詐欺取財犯意聯絡，分別為下述犯行：
  (一)先由詐騙集團之成員，於98年3 月2 日在自由時報G4版上刊
    登「誠徵汽機車接送人員，0000000000，劉先生」徵人啟事
    ，經徐智偉撥打該聯絡電話詢問，該詐騙集團成員綽號「陳
    哥」之成年男子，便以測試帳戶是否正常及面試為由，致徐
    智偉陷於錯誤，而準備履歷表、國民身份證影本、及高雄三
    塊厝郵局帳號00000000000000號帳戶存摺及提款卡等物，於
    同日19時30分許，在高雄市前鎮區○○○路191 號第一商業
    銀行前，將上揭物件交予乙○○收受後，再由乙○○依詐騙
    集團綽號「陳哥」男子之指示，將上揭物件置放於高雄火車
    站內之置物箱，隨後由詐騙集團成員前往拿取。嗣詐騙集團
    成員即假借大眾唱片股份有限公司員工名義，撥打電話予丙○○，向丙○○佯稱：因作業疏失誤將現金付款改成分期付
    款為由云云，致使丙○○陷於錯誤，於98年3 月3 日下午5
    時30分許，依詐騙集團成員指示至提款機操作，將新臺幣（
    下同）3287元匯入上開徐智偉之帳戶；該詐騙集團又以相同
    手法，假借雅虎奇摩拍賣網站之賣家名義，撥打電話予甲○○，向甲○○佯稱：因拍賣匯款程序有錯誤，需取消分期付
    款為由云云，使甲○○陷於錯誤，於同日19時58分許，將11
    431 元匯入上開徐智偉帳戶。
  (二)丁○○明知無正理由徵求他人提供行動電話門號，極有可能
    利用該等門號為犯罪之工具，竟仍容任所提供行動電話門號
    可能被利用，造成財產犯罪結果之發生，而基於幫助他人實
    施詐欺取財犯罪之不確定故意，於98年5 月30日向威寶電信
    股份有限公司申請預付卡行動電話0000000000號門號後，隨
    即於同年6 月1 日，在高雄縣大寮鄉○○路南側吉祥加油站
    附近之「車頭檳榔攤」，以1000元代價賣予真實姓名年籍不
    詳綽號「石頭」之成年男子，提供詐騙集團成員使用，而詐
    騙集團成員於98年6 月4 日在自由時報上刊登「誠徵司機，
    中晚班男女不拘數名，備機車，0000-000000 」，致使余慶
    龍於同年月5 日撥打前揭丁○○申請之門號應徵司機工作，
    該詐騙集團成員隨即利用機會，向余慶龍佯稱需提供郵局存
    摺影本、提款卡、履歷表等物，始能獲得錄取，致使余慶龍
    誤信為真，於同年月6 日19時許，在高雄市苓雅區○○○路
    與自強路口，將屏東新園郵局帳號00000000000000號之帳戶
    存摺影本、提款卡、履歷表等物，交予乙○○收受，待離去
    後上開詐騙集團某不知名成員復以電話向余慶龍騙得提款卡
    之使用密碼，並利用上開帳戶作為詐取財物之用。嗣陳琬文
    於98年6 月8 日20時許，在台中市南屯區嶺東科技大學附近
    租屋處，詐騙集團某不知名女子成員即假借MOMO購物台人員
    ，撥打電話予陳琬文，向陳琬文佯稱：網路購物金額有問題
    ，稍後會有中國信託商業銀行人員與其聯絡，隨後詐騙集團
    某不知名男子成員即以電話告知前開網路購物分期付款作業
    有誤云云，致使陳琬文陷於錯誤，於同日21時55分許，至台
    中市○○區○○路1 段1064號之合作金庫銀行自動櫃員提款
    機，從第一商業銀行帳戶轉帳匯款22369 元至余慶龍上開帳
    戶。
二、案經丙○○訴由臺南縣政府警察局歸仁分局、甲○○訴由臺
    北縣政府警察局板橋分局轉由高雄市政府警察局三民一分局
    ，臺中市政府警察局第四分局轉由及高雄市政府警察局苓雅
    分局報請臺灣高雄地方法院檢察署檢察官偵查起訴。
    理  由
一、本件被告乙○○所犯刑法第339 條第1 項之詐欺取財罪、被
    告丁○○所犯刑法第30條、第339 條第1 項之幫助犯詐欺取
    財罪，均係死刑、無期徒刑、最輕本刑為3 年以上有期徒刑
    以外之罪，其等於準備程序中就被訴事實均為有罪之陳述，
    經本院告知簡式審判程序之旨，並聽取公訴人及被告2 人之
    意見後，依法裁定依簡式審判程序審理，合先敘明。
二、上揭事實，業據被告乙○○、丁○○於本院審理時坦承不諱
    （本院卷第51頁），核與證人即告訴人丙○○、甲○○於警
    詢中之證述（偵1 卷第11至13、14至15頁）、證人徐智瑋、
    余慶龍、陳琬文於警詢、偵訊之證述（偵1 卷第4 至8 、39
    至40、51至53、58至59頁、偵2 卷第3 至6 、13至15頁、偵
    3 卷第10至16、17至18頁）、證人蔡培松於警詢中之證述（
    偵1 卷第9 至10頁）情節相符。此外復有乙○○所使用門號
    0000000000之通聯紀錄（偵2 卷第23至26頁）、徐智瑋郵局
    交易資料、掛失補發申請書（偵1 卷第16、18頁）、自由時
    報分類廣告影本（偵1 卷第17頁）、徐智瑋所使用門號0000
    000000之通聯紀錄（偵1 卷第45至46頁）、丙○○郵政自動
    櫃員機交易明細表（偵1 卷第26頁）、內政部警政署反詐騙
    諮詢專線紀錄表（偵1 卷第19至20頁）、台南縣政府警察局
    歸仁分局文賢派出所受理刑事報案三聯單、受理各類案件紀
    錄表、詐騙帳戶通報警示簡便格式表、反詐騙諮詢專線紀錄
    表（偵1 卷第21至25頁）、甲○○台新銀行自動櫃員機交易
    明細表（偵1 卷第31頁）、內政部警政署反詐騙諮詢專線紀
    錄表（偵1 卷第27頁）、台北縣政府警察局板橋分局大觀派
    出所受理刑事報案三聯單、受理各類案件紀錄表、詐騙帳戶
    通報警示簡便格式表、反詐騙諮詢專線紀錄表（偵1卷 第29
    至32頁）、余慶龍屏東新園郵局開戶資料及交易清單（偵3
    卷第26至27頁）、路口攝影畫面翻拍照片5 幀（偵3卷 第19
    至21頁）、自由時報分類廣告影本（偵3 卷第22頁）、丁○○門號0000000000之通聯紀錄（偵3 卷第22頁）、陳琬文合
    作金庫自動櫃員機交易明細表（偵3 卷第32頁）、內政部警
    政署反詐騙諮詢專線紀錄表（偵3 卷第30頁）、台中市政府
    警察局第四分局南屯派出所受理刑事報案三聯單、受理各類
    案件紀錄表、詐騙帳戶通報警示簡便格式表、反詐騙諮詢專
    線紀錄表（偵3 卷第28至31頁）在卷可稽，足認被告2 人之
    自白均核與事實相符，得以採為本案論罪科刑之依據。本件
    被告乙○○上揭詐欺取財之犯行，被告丁○○幫助詐欺取財
    之犯行，均事證明確，堪以認定，應依法論科。
三、按被告乙○○負責為所屬詐騙集團對外收取人頭帳戶後，交
    予該詐騙集團，再由該詐騙集團其他成員撥打電話詐騙被害
    人將款項匯入上揭人頭帳戶，得款後朋分花用，核其所為，
    係犯刑法第339 條第1 項之詐欺取財罪（共2 罪）。被告乙○○所為上開犯行，與綽號「陳哥」及其他詐騙集團成員間
    ，均有犯意聯絡及行為分擔，應論以共同正犯。被告乙○○
    前後2 次參與詐騙集團對外收取人頭帳戶後，交予該詐騙集
    團使用之犯行，犯意各別，行為互殊，應予分論併罰。又刑
    法上之幫助犯，係對於犯罪與正犯有共同之認識，而以幫助
    之意思，對於正犯資以助力，而未參與實施犯罪之行為者而
    言（最高法院75年度台上字第1509號、84年度台上字第5998
    號、88年度台上字第1270號判決參照）；是以如未參與實施
    犯罪構成要件之行為，且係出於幫助之意思提供助力，即屬
    幫助犯，而非共同正犯。本案被告丁○○雖提供行動電話門
    號，供詐騙集團登報作為詐騙被害人聯絡交付帳戶之使用，
    惟被告丁○○僅提供行動電話門號供人使用之行為，並不等
    同於向被害人施以欺罔之詐術行為，且亦無證據證明被告丁○○有參與詐欺取財犯行之構成要件行為，被告丁○○上開
    所為，顯係對於詐欺集團成員遂行詐欺取財犯行，資以助力
    ，參照前述說明，自應論以幫助犯，而非共同正犯。核被告
    丁○○所為，係犯刑法第30條第1 項、第339 條第1 項之幫
    助詐欺取財罪。爰審酌被告乙○○身為詐騙集團之成員，負
    責對外收取人頭帳戶，提供該詐騙集團其他成員作為詐騙被
    害人財物使用，本應嚴懲，惟其向徐智瑋取得帳戶交予其他
    詐騙集團成員後，因一時感到不妥，於翌日即主動聯絡徐智
    瑋，告知可向金融機構辦理掛失帳戶手續，以免帳戶續遭詐
    騙集團成員利用乙節，業據證人徐智瑋檢察官訊問時證述在
    卷（偵1 卷第52頁），足見尚有悔意，良心未泯，被告丁○○提供行動電話門號供實行詐欺犯罪者行騙財物，除造成被
    害人因而受有損失外，並致使國家追訴犯罪困難，容易鼓勵
    犯罪，行為亦有可議，惟其等犯後均坦承犯行，態度尚佳等
    一切情狀，分別判處如主文所示之刑，被告乙○○部分，應
    依刑法第41條第8 項（98年12月30日公布修正施行施行）、
    第1 項前段規定，諭知易科罰金之標準，並依法定其應執行
    之刑，及諭知易科罰金之折算標準，以資懲儆。
據上論斷，應依刑事訴訟法第273 條之1 第1 項、第299 條第1
項前段，刑法第30條、第339 條第1 項、第28條、第51條第5 款
、第41條第1 項前段、第8 項，刑法施行法第1 條之1 ，判決如
主文。
本案經檢察官魏豪勇到庭執行職務。
中    華    民    國    99    年     2    月     8    日
                  刑事第六庭    法  官  曾仁勇
以上正本證明與原本無異。
如不服本判決應於收受本判決後10日內向本院提出上訴書狀，並
應敘述具體理由，如未敘述上訴理由者，應於上訴期間屆滿後20
日內補提理由書狀於本院（均須按他造當事人之人數附繕本）「
切勿逕送上級法院」。
中    華    民    國    99    年     2    月     8    日
                                書記官  王紀芸
附錄本件論罪科刑之法條：
中華民國刑法第339條
意圖為自己或第三人不法之所有，以詐術使人將本人或第三人之
物交付者，處5 年以下有期徒刑、拘役或科或併科1 千元以下罰
金。
以前項方法得財產上不法之利益或使第三人得之者，亦同。
前二項之未遂犯罰之。

司法院資訊處製作；財團法人民間司法改革基金會備份。
